臺灣高等法院臺中分院民事判決
111年度上字第384號
上  訴  人  惠州信立工業有限公司

法定代理人  黃毓傑  
送達代收人  陳  靈  

訴訟代理人  吳紹貴律師
            羅詩婷律師
被 上訴 人  極限體育股份有限公司

法定代理人  趙國量  
訴訟代理人  柳國偉律師
上列當事人間債務人異議之訴事件，上訴人對於中華民國111年4
月29日臺灣臺中地方法院110年度訴更一字第10號第一審判決提
起上訴，本院於111年9月20日言詞辯論終結，判決如下：
    主  文
上訴駁回。
第二審訴訟費用由上訴人負擔。
    事實及理由
壹、程序部分
    按臺灣地區人民與大陸地區人民間之民事事件，除本條例另
    有規定外，適用臺灣地區之法律，臺灣地區與大陸地區人民
    關係條例(下稱兩岸人民關係條例)第41條第1項定有明文；
    另債之契約依訂約地之規定，兩岸人民關係條例第48條亦有
    明文。本件上訴人為在大陸地區註冊登記之公司(法人)，有
    營業執照在卷可憑(見最高法院110年度台上字第1718號卷第
    53頁)，依兩岸人民關係條例施行細則第2條第1項規定，亦
    屬上開條例第41條所稱之人民。又本件關於契約之訂定，係
    由雙方以電子郵件往來為之(詳下述)，則臺灣地區自為契約
    之訂約地之一，且兩造對於本件之準據法應適用臺灣地區之
    法律均不爭執(本院卷第240頁)。從而，本件之準據法即應
    適用臺灣地區之法律，先予敘明。
貳、實體部分：
一、被上訴人主張：上訴人執本院108年度重上字第191號確定判
    決（下稱系爭前案確定判決）為執行名義，聲請臺中地院以
    109年度司執字第121602號請求給付貨款強制執行事件（下
    稱系爭執行事件）對伊之財產為強制執行。伊於民國104年8
    月間向上訴人訂購之3600雙瓢蟲鞋(下稱系爭球鞋)雖具有瑕
    疵，經法院認伊得請求減少價金，而判命伊應給付上訴人美
    金5萬6,774元。惟上訴人於上開執行名義成立後，並未交付
    具有瑕疵之系爭球鞋與模具，伊自得行使同時履行抗辯權，
    且經伊先後兩次發函定期催告上訴人交付，上訴人仍不給付
    ，伊已解除兩造間之買賣契約（下稱系爭契約）。爰依強制
    執行法第14條第1項規定，求為㈠撤銷系爭執行事件之強制執
    行程序；㈡命上訴人不得執系爭前案確定判決為執行名義聲
    請對伊為強制執行之判決。
二、上訴人則以：伊早於兩造前案訟爭前之104年11月5日即依債
    之本旨提出給付，被上訴人以系爭球鞋具有瑕疵為由，拒絕
    受領，自不得要求伊再次提出給付而主張同時履行抗辯。且
  　兩造就系爭球鞋、貨款交付之時點均未有明確約定，應同時
    為之，伊經被上訴人催告交貨後，已於109年10月12日函知
    被上訴人給付貨款，行使同時履行抗辯權，並未陷於給付遲
    延，被上訴人不得解除系爭契約。又被上訴人於前案否認兩
    造間有系爭契約存在，經系爭前案確定判決判命其給付減價
    後之上開貨款後，又拒絕給付價金，顯無履行契約之真意，
    系爭球鞋及模具屬客製化產品，並無法再販售他人，被上訴
    人行使契約解除權違反誠信原則等語，資為抗辯。
三、原審為上訴人敗訴之判決，上訴人不服，提起上訴，上訴聲
    明：㈠原判決廢棄。㈡被上訴人在第一審之訴駁回。被上訴人
    答辯聲明為：駁回上訴。
四、兩造不爭執及爭執事項(參原審訴更一字卷第128～130頁)：
　㈠不爭執事項：
　　⒈兩造於104年8月間以系爭球鞋及其模具訂定買賣契約。
    ⒉上訴人於104年11月5日通知被上訴人受領之系爭球鞋，存
      在外觀上瑕疵。
    ⒊系爭前案確定判決認定被上訴人就系爭契約合法行使減少
      價金權，並判命被上訴人應給付美金5萬6,774元(鞋47,91
      4元＋模具8,860元)本息予上訴人。
    ⒋上訴人持系爭前案確定判決為執行名義，聲請對被上訴人
      之財產為強制執行，執行程序尚未終結。
    ⒌被上訴人以109年10月6日存證信函通知上訴人未依約交付
      系爭球鞋及模具，並催告上訴人應於收到該存證信函後7
      日內，儘速交付系爭球鞋及其模具(原審訴字卷第95頁)。
    ⒍上訴人以109年10月12日臺中法院郵局第2582號存證信函（
      下稱2582號存證信函）通知被上訴人應儘速給付系爭貨款
      (原審訴字卷第105頁)。
    ⒎被上訴人以109年10月21日大肚郵局第94號存證信函（下稱
      94號存證信函）催告上訴人儘速交付系爭球鞋及其模具(
      原審訴字卷第111頁)。復以109年11月6日大肚郵局第109
      號存證信函（下稱109號存證信函）通知上訴人為解除系
      爭契約之意思表示(原審訴字卷第127頁)。
    ⒏上訴人迄未交付系爭球鞋及模具。
　㈡本件爭點：
　　⒈上訴人是否已陷於給付遲延？有無合法行使同時履行抗辯
      ？被上訴人主張以109號存證信函解除系爭契約，是否有
      據？又若系爭契約未經合法解除，被上訴人主張其已於10
      9年10月6日行使同時履行抗辯權，是否有據？
　　⒉上訴人抗辯被上訴人解除系爭契約違反誠信原則，有無理
      由？
五、得心證之理由：
　㈠關於系爭契約定性之說明：
　　⒈按製成物品供給他方，而由他方給付報酬之契約。此種契
      約之性質，究係買賣抑或承攬，仍應探求當事人之真意釋
      之。如當事人之意思，重在工作之完成，應定性為承攬契
      約；如當事人之意思，重在財產權之移轉，即應解釋為買
      賣契約。
　　⒉經查，依兩造於前案確定判決中所提出之電子郵件往來紀
      錄(參前案確定判決書不爭執事項第㈡、㈤點)，被上訴人於
      103年11月17日下午20時07分表示：「需新開模的35、36
      共用的試穿鞋，何時提供？」；上訴人於103年11月18日
      下午18時50分表示：「今日有寄出新開出的TRM-01款的35
      -36#段的大底給您，提單號為SF#000 000 000 000。請注
      意查收。關於寄出的35-36#大底，1雙組合＋1雙未組合，
      請確認大底模具是否OK。關於寄出的35，36#試穿鞋，由
      於鞋面上的鞋眼“微量片”及後跟“TPU”不可與其他段共用
      ，所以需要新開出35-36#段的模具，請確認是否可以級放
      開出這兩部位的模具。」；被上訴人於103年11月19日下
      午14時14分表示：「鞋眼“微量片”，後跟“TPU”儘速級放
      ，並處理開模。」；上訴人於104年6月1日下午14時10分
      表示：「由於之前通知藍色顏色改Pantone號，我看了一
      下，之前銷樣的藍色跟現在新Pantone的藍色都是一個色
      系。現目前廠商已經做完了量產藍色鞋帶，按照之前銷樣
      的顏色生產的。我仔細核對了兩個鞋帶的顏色差異不大，
      新回來的鞋帶顏色稍微淺點。請幫忙確認是否可以用舊的
      鞋帶(即廠商已經做好)用於量產，如果可以，我將寄出兩
      種不同顏色鞋帶給您確認! 」；被上訴人於104年6月1日
      下午17時39分表示：「OK，請寄出，待所有物料確認後，
      請備一份全套色卡給我司備存。」等語。可知，系爭球鞋
      所需之大底為上訴人所開模且依據被上訴人之需求所製作
      ，且被上訴人就系爭球鞋之鞋面、鞋跟及鞋帶款式及配色
      均一一核對，顯見系爭契約應屬製造物供給契約，兩造就
      訂定系爭契約之意思，除重在工作物財產權之移轉外，亦
      重在工作之完成，堪認系爭契約應具買賣及承攬契約之混
      合性質，先予敘明。
　㈡上訴人已陷於給付遲延，被上訴人以109號存證信函解除系爭
    契約為合法，本件於執行名義成立後，有消滅債權人(上訴
    人)請求之事由存在：
　　⒈按給付無確定期限者，債務人於債權人得請求給付時，經
      其催告而未為給付，自受催告時起，負遲延責任；契約當
      事人之一方遲延給付者，他方當事人得定相當期限催告其
      履行，如於期限內不履行時，得解除其契約，民法第229
      條第2項前段、第254條定有明文。本件被上訴人以上訴人
      遲延交付貨品而解除契約；上訴人則以被上訴人未給付貨
      款為抗辯。是本件首應審酌者，為上訴人交付貨品，是否
      與被上訴人給付貨款，立於同於履行之地位。
　　⒉依兩造於前案爭訟時所提出之電子郵件往來紀錄(參前案確
      定判決書不爭執事項第㈡點)，被上訴人於104年5月4日16
      時12分表示：「因瓢蟲鞋系列庫存不多，很多客戶下了訂
      單斷碼無法交貨... 盼貴司速生產出貨，總數量為3,600p
      rs，或先安排一部分先交？」；上訴人於104年5月4日16
      時38分表示：「此批訂單共三個顏色，每個1200雙，我們
      確定接單安排生產...交貨期為8/30日，我們會在8/25日
      爭取優先完成一部分交貨給貴司。麻煩盡快完成單價及樣
      品確認。」；被上訴人於104年7月1日16時29分表示：「
      出貨國的分單資料，台灣廠出25%，每色各300雙；深圳廠
      出75%，每色各900雙。請進行採購外箱！」；再於104年8
      月19日11時46分表示：「鞋子數量請出深圳廠及台灣廠，
      確認了裝箱分單資料如附檔圖表。比例是：5/4出深圳廠(
      每款960雙)，1/5出台灣廠(每款240雙)，請告知交期！」
      ；上訴人於104年9月6日14時33分表示：「3600雙的鞋子
      在今天已上成型，吊牌需要怎麼掛呢？我們建議掛左腳外
      腰第一個孔，而包裝鞋子是建議右腳包，然後放左腳，以
      上請今日內確認，另請問貴司會在什麼時候派相關人員來
      工廠驗貨？ 」；被上訴人於104年9月16日17時20分表示
      ：「此次驗貨的結果與上一批次生產產品差異太大，已責
      權由敝司任經理負責與貴公司協調出貨事宜，如有任何進
      一步訊息煩請直接連繫。」；再於104年9月20日17時13分
      表示：「此次極限深圳辦公室任經理帶領採購與QC等四人
      ，以之前量產瓢蟲鞋為標準至信立驗貨，驗貨結果發現主
      要缺失如下：...」等語。可知，上訴人曾通知被上訴人
      系爭球鞋及模具之交貨日為104年8月30日，兩造曾於104
      年9月16日前相約驗貨。又系爭球鞋生產數量高達3600雙
      ，兩造曾就系爭球鞋可否分批交貨有所討論，但未有約定
      系爭貨款之給付期限。復佐以系爭契約具買賣及承攬契約
      之混合性質以觀，系爭球鞋之生產尚待上訴人依被上訴人
      之要求而製作，若上訴人無先行提出其生產之系爭球鞋予
      被上訴人驗貨，衡情，被上訴人就數量高達3600雙之系爭
      球鞋，實難以判斷上訴人是否已依約完成工作，而為系爭
      貨款之給付，是兩造就系爭契約之履行方法，應有約定上
      訴人應先行提出系爭球鞋供被上訴人驗貨之義務，堪以認
      定。
　　⒊另查，本件並非兩造間第一次交易。被上訴人於102年間即
      曾以同樣之模式向上訴人訂購第一批球鞋，該次交易係由
      上訴人先於102年8月14 出貨至被上訴人指定之交貨地點(
      即馬來西亞、深圳、臺灣廠)，被上訴人受領後，於同年8
      月29日、11月21日始給付貨款，此有被上訴人提出之發票
      及匯款資料可稽(本院卷第223至235頁)。參以本次交易，
      被上訴人於雙方往來郵件中亦指示上訴人應分別出貨至臺
      灣廠及深圳廠，可知，關於出貨之流程，應先完成驗貨程
      序後，再由上訴人出貨至被上訴人指定之地點，再由被上
      訴人給付貨款甚明。　
　　⒋再以，前案確定判決並非創設新的法律關係，此亦為上訴
      人所自認。則於被上訴人行使減少價金請求權後，兩造仍
      應依減價後之契約內容為履行，自不待言。而前案判決前
      ，兩造關於系爭契約之履行，係進展至被上訴人至上訴人
      工廠進行驗貨時發現貨品有瑕疵而中止。雖前案確定判決
      認定被上訴人不得以貨品具有瑕疵而拒絕受領或解除契約
      ，惟上訴人仍有依約先行交付「具瑕疵」之系爭球鞋及模
      具之義務甚明。換言之，在被上訴人給付貨款之前，上訴
      人仍應先依約定，將具有瑕疵之貨品，以現況出貨至臺灣
      廠及深圳廠，始得向被上訴人請求給付減少後之價金。茲
      被上訴人在此之前，即已通知上訴人「鞋子數量請出深圳
      廠及台灣廠，確認了裝箱分單資料如附檔圖表。比例是：
      5/4出深圳廠(每款960雙)，1/5出台灣廠(每款240雙)」，
      已明確告知出貨地點、數量；嗣再於前案判決確定後，分
      別以109年10月6日存證信函、94號存證信函定相當期限催
      告上訴人儘速交付系爭球鞋及模具，而上訴人自承系爭球
      鞋及模具均放置在大陸廠區(地址：廣東省博羅縣○○○○○○○
      )之倉庫內(見原審卷第139頁)，即無不能提出(出貨至臺
      灣廠及深圳廠)之困難，迄未提出給付，已陷於給付遲延
      ，即堪認定。則被上訴人再以系爭109號存證信函通知上
      訴人為解除契約之意思表示，自生合法解除之效力，堪認
      系爭前案確定判決之執行名義成立後，確有消滅債權人(
      即上訴人)請求給付貨款之事由發生。
　　⒌上訴人固辯稱：伊曾以2582號存證信函通知被上訴人給付
      貨款，行使同時履行抗辯，伊交付貨品並未陷於給付遲延
      ，被上訴人不得解除契約；另球鞋為環保材質，久放恐有
      變質之疑慮，2582號存證信函所提及「依法不負保管責任
      」，係指久放之下恐有變質之疑慮，伊僅就故意或重大過
      失負保管責任，被上訴人可時領取，而非拒絕交付貨品之
      意等語。惟觀諸2582號存證信函內容略以：「...台端至
      今均尚未給付(貨款)，有關3600雙球鞋事宜，本公司前已
      於104年11月5日以大肚郵局150號存證信函通知台端盡速
      安排出貨及依約給付貨款，均遭台端置之不理，本公司已
      依債之本旨提出在先，係台端拒絕受領...本公司依法已
      不負保管責任...」等文字，可知上訴人係自忖已於104年
      11月5日提出給付，故無再次提出給付之義務。然兩造在
      前案訟爭前關於契約之履行，僅止於被上訴人進行檢驗貨
      品之階段，上訴人於事後仍有依約將「具瑕疵」之球鞋及
      模具，先行出貨至臺灣廠及深圳廠之義務，已如前述。則
      上訴人以被上訴人未給付貨款為由，為同時履行之抗辯，
      自無可採。
　　⒍上訴人再辯稱：伊已於104年11月5日以大肚郵局第150號存
      證信函(下稱150號存證信函)，依債之本旨提出給付並通
      知被上訴人受領系爭球鞋，被上訴人受領遲延，自不得於
      系爭前案判決確定後再要求上訴人提出給付，此重要爭點
      為前案確定判決所認定，於本件應有爭點效之適用云云。
      然查：系爭前案確定判決係認定系爭球鞋存在外觀上瑕疵
      ，被上訴人合法行使民法第359條減少價金請求權後，上
      訴人已無再行補正瑕疵或交付無瑕疵之物之義務，於此範
      圍內，被上訴人即不得主張同時履行抗辯，而非認定被上
      訴人行使減少價金請求權後，上訴人依約無需提出「具有
      瑕疵」之系爭球鞋及模具之義務，應予辨明。且上訴人負
      有給付被上訴人具有瑕疵之系爭球鞋與模具之義務，與被
      上訴人應給付上訴人減價後貨款美金5萬6,774元之義務，
      是否立於對待給付關係而得行使同時履行抗辯，並未在前
      案列為重要爭點，並經法院為實質審理及判斷
　　　，此觀系爭前案確定判決即明，自無爭點效之適用。是上
      訴人此部分所辯，亦無可採。
　㈢被上訴人解除契約並未違反誠信原則：
　　⒈按權利之行使，不得違反公共利益，或以損害他人為主要
      目的；行使權利，履行義務，應依誠實及信用方法，民法
      第148條第1項、第2項分別定有明文。另民法第148條權利
      之行使，不得以損害他人為主要目的之規定，係在限制權
      利人行使權利，專以損害他人為主要目的。若當事人行使
      權利，雖足使他人喪失利益，苟非以損害他人為主要目的
      ，即不受該條規定之限制(最高法院89年度台上字第196號
      判決意旨參照)。換言之，權利濫用禁止原則不僅源自誠
      實信用原則，且亦須受誠實信用原則之支配，在衡量權利
      人是否濫用其權利時，仍不能不顧及誠信原則之精神。故
      於具體案件，如當事人以權利人行使其權利有權利濫用及
      違反誠實信用原則為抗辯時，法院應就權利人有無權利濫
      用及違反誠信原則之情事均予調查審認，以求實質公平與
      妥當。
　　⒉上訴人固辯稱：上訴人於兩造前案訟爭前，曾以150號存證
      信函通知被上訴人受領系爭球鞋並請求給付貨款，被上訴
      人不僅於104年11月13日回函否認訂購，且於上訴人取得
      執行名義後，拒絕給付價金，並向法院提起再審之訴，難
      認被上訴人有履約之真意。且系爭球鞋及模具屬客製化產
      品，無法再販售他人，若認被上訴人得解除契約，將造成
      上訴人鉅額損失，被上訴人行使契約解除權係違反誠信原
      則等語。
　　⒊惟查，上訴人並未證明被上訴人解除契約之行為，其主觀
      上係出於以損害上訴人為主要目的。況上訴人仍有先行提
      出所生產而具有瑕疵之系爭球鞋及模具之給付義務，已如
      前述，上訴人既未能依約履行該給付義務而陷於給付遲延
      ，則被上訴人依民法第254條規定據以解除契約，即屬合
      法權利之行使，難認屬以損害他人為主要目的之行為，故
      上訴人主張被上訴人行使契約解除權違反誠信原則，有權
      利濫用之情事，即無可採。
  ㈣按執行名義成立後，如有消滅或妨礙債權人請求之事由發生
    ，債務人得於強制執行程序終結前，向執行法院對債權人提
    起異議之訴，強制執行法第14條第1項定有明文。系爭前案
    確定判決固命被上訴人應給付上訴人美金5萬6,774元之本息
    ，惟系爭契約其後既經被上訴人合法解除，足認已有消滅上
    訴人請求被上訴人給付價金之事由發生，則被上訴人依上開
    規定，提起本件債務人異議之訴，請求撤銷系爭執行程序，
    上訴人不得持系爭前案確定判為執行名義聲請強制執行，為
    有理由，應予准許。
  ㈤至被上訴人另以合法行使同時履行抗辯為由，主張本件有妨
    礙債權人(上訴人)之事由存在，即不再予以論究，附此敘明
    。
六、綜上所述，被上訴人依強制執行法第14條第1項規定，請求
    撤銷系爭執行程序，及命上訴人不得持系爭前案確定判決為
    執行名義聲請對被上訴人為強制執行，自屬正當，應予准許
    。原審為上訴人敗訴之判決，並無不合。上訴論旨指摘原判
    決不當，求予廢棄改判，為無理由，應駁回上訴。
七、本件事證已臻明確，兩造其餘之攻擊或防禦方法及所用之證
    據，經本院斟酌後，認為均不足以影響本判決之結果，爰不
    逐一論列，附此敘明。
八、據上論結，本件上訴為無理由，爰判決如主文。
中　　華　　民　　國　　111 　年　　10 　　月　　4　　日
                民事第七庭    審判長法  官  吳美蒼
                                    法  官  唐敏寶
                                    法  官  高英賓
正本係照原本作成。
如不服本判決，應於收受送達後二十日內向本院提出上訴書狀，
其未表明上訴理由者，應於提出上訴後二十日內向本院補提理由
書狀（均須按他造當事人之人數附繕本）。
因疫情而遲誤不變期間，得向法院聲請回復原狀。
上訴時應提出委任律師或具有律師資格之人之委任狀；委任有律
師資格者，另應附具律師資格證書及釋明委任人與受任人有民事
訴訟法第四百六十六條之一第一項但書或第二項所定關係之釋明
文書影本。如委任律師提起上訴者，應一併繳納上訴裁判費。

                                    書記官 吳伊婷

中　　華　　民　　國　　111 　年　　10 　月　　4  　日